臺灣高等法院臺南分院民事裁定　九十二年度聲再字第一號
　　　再審聲請人　甲○○
　　　再審相對人　乙○○
右當事人間因聲請停止強制執行事件，再審聲請人對於中華民國九十二年三月二十四
日本院確定裁定（九十二年度聲字第一三號），聲請再審，本院裁定如左：
      主　　　文
再審之聲請駁回。
再審聲請程序費用由再審聲請人負擔。
      理      由
一、本件聲請再審意旨略以：按裁定已經確定而有【民事訴訟法】第四百九十六條第
    一項之情形者，得準用本編之規定聲請再審，同法第五百零七條定有明文。查本
    件執行名義係債務人自民國（下同）八十二年六月七日起至遷讓房屋日止，每月
    應給付再審聲請人相當於租金之利益新台幣（下同）二七、四一三元。再審相對
    人迄今仍未遷讓房屋，積欠執行名所載總金額已達二百多萬元。本件強制執行金
    額七六七、五六四元，僅至八十四年十月七日止，雖再審相對人供擔保而滿足，
    但對前揭整個執行名義而言，對再審聲請人仍未滿足，再審聲請人為顧及再審相
    對人之生計，就整個執行名義分期執行，八十二年六月七日至八十四年十月七日
    部分之租金給付雖已因供擔保而滿足，惟八十七年五月十六日起至九十年五月十
    六日部分之租金給付履行期亦已屆至，依修正之【強制執行法】第五條之一規定
    於各期履行期屆至時，執行法院得經債權人之聲請繼續執行。原確定裁定誤以〈
    台灣台南地方法院〉｛下稱〈台南地院〉｝九十一年度執字第三五六二九號強制
    執行事件，係就整個執行名義而為停止強制執行之裁定，揆諸前揭說明只是第一
    期租金給付請求執行而已，至第二期八十七年五月十六日起至九十年五月十六日
    止，租金給付請求執行即因確定裁定誤會而暫予停止，整個執行名義所載債權即
    無法全部落實，殊非保護強制執行效果之舉。該裁定為不得抗告之確定裁定，再
    審聲請人發現其有【民事訴訟法】第四百九十六條第一項第一款適用法規顯有錯
    誤之情事。為此，依法聲請再審，求為：（一）原確定裁定關於命再審相對人供
    擔保七十六萬七千五百六十四元後，〈台南地院〉九十一年度執字第三五六二九
    號給付租金執行事件之強制執行程序，於本院（即鈞院）九十年度重再字第四號
    遷讓房屋等事件判決確定前應暫予停止之裁判廢棄。（二）右廢棄部分，再審相
    對人應自八十二年六月七日起至系爭房屋遷讓日止，每月給付租金予再審聲請人
    相當於租金之利益二七、四一三元執行名義所載金額供擔保滿足後，〈台南地院
    〉九十一年度執字第三五六二九號給付租金執行事件事件之強制執行程序，於鈞
    院九十年度重再字第四號遷讓房屋等事件判決確定前，應暫予停止等語。
二、按裁定已經確定，而有【民事訴訟法】第四百九十六條第一項或第四百九十七條
    之情形者，得準用同法第五編再審程序之規定，聲請再審；固為同法第五百零七
    條所明定；惟對於確定裁定聲請再審，應於三十日之不變期間內為之；前項期間
    ，自裁定確定時起算，裁定於送達前確定者，自送達時起算；其再審之理由發生
    或知悉在後者，均自知悉時起算。又聲請再審不合法者，法院應以裁定駁回之，
    【民事訴訟法】第五百零七條復有準用同法第五百條第一項、第二項前段及第五
    百零二條第一項之明文。又〔提起民事再審之訴，應於三十日之不變期間內為之
    ，民事訴訟法第五百條第一項定有明文。當事人以有同法第四百九十六條第一項
    第一款適用法規顯有錯誤之情形提起再審之訴，應認此項理由於裁判送達時當事
    人即可知悉，故計算是否逾三十日之不變期間，應自裁判確定時起算，無同法第
    五百條第二項但書再審理由知悉在後之適用。〕（最高法院七十年台再字第二一
    二號判例參照），申言之，〔民事訴訟法第四百九十六條第一項第一款所謂適用
    法規顯有錯誤，係指確定判決違背法規或現存判例解釋者而言，故當事人自收受
    判決正本之送達時，對於判決理由，有無適用法規顯有錯誤之情形，即可知悉。
    至於當事人本人對於法規之瞭解程度如何，當不能影響同法第五百條第一項、第
    二項關於三十日不變期間之起算。〕（最高法院七十一年台再字第二一０號判例
    參照）。則當事人以有【民事訴訟法】第四百九十六條第一項第一款「適用法規
    顯有錯誤」而對於確定裁定聲請再審，應認此項事由於裁定送達時當事人即可知
    悉，故計算是否逾三十日之不變期間，應自裁定確定時起算，若為不得抗告第三
    審法院之裁定，應解釋為自送達日起算。查本件再審聲請人主張本院〈原確定裁
    定〉（即九十二年度聲字第一三號裁定）有【民事訴訟法】第四百九十六條第一
    項第一款所定適用法規顯有錯誤之再審理由而聲請再審，經查再審聲請人係於九
    十二年三月二十七日收受本院〈九十二年度聲字第一三號〉民事裁定，此有送達
    證書附於本院九十二年度聲字第一三號卷（第十四頁）可稽，該裁定不得抗告，
    揆之首揭說明，應自該裁定送達日即九十二年三月二十七日起算聲請再審三十日
    之不變期間，惟再審聲請人遲至九十二年十二月五日始具狀向本院聲請再審，亦
    有再審聲請人所具〔聲請再審狀〕之本院收文戳足憑，是再審聲請人以【民事訴
    訟法】第四百九十六條第一項第一款之再審理由對於本院〈原確定裁定〉聲請再
    審，顯逾三十日之法定不變期間，自非合法。何況，【民事訴訟法】第四百九十
    六條第一項第一款所謂「適用法規顯有錯誤」者，係指確定裁判所適用之法規顯
    然不合於法律規定，或與司法院現尚有效及大法官會議之解釋、或最高法院尚有
    效之判例顯然違反者而言，最高法院著有六十年台再字第一七０號判例可稽；是
    以所謂「適用法規顯有錯誤」，不包括漏未斟酌證據及認定事實錯誤之情形在內
    （最高法院六十三年台上字第八八０號判例參照）。而對於確定裁定聲請再審，
    應依【民事訴訟法】第五百零七條準用第五百零一條第一項第四款規定表明再審
    理由及關於再審理由並遵守不變期間之證據，此為必須具備之程式。又所謂表明
    再審理由，必須指明確定裁定有如何合於法定再審事由之具體情事始為相當。倘
    僅泛言有何條款之再審事由，而無具體情事者，仍難謂已合法表明再審事由。既
    未合法表明再審事由即為無再審之事由，性質上無庸命其補正（最高法院六十年
    台抗字第五三八號、六十一年台再字第一三七號判例參照），而認其聲請再審為
    不合法（最高法院六十年台抗字第六八八號判例參照）。查本件再審聲請人對本
    院〈原確定裁定〉聲請再審，並未具體指明該確定裁定有何不合於法律規定，或
    與司法院現尚有效及大法官會議之解釋、或最高法院尚有效之判例顯然違反之情
    形，而僅泛言本院〈原確定裁定〉有【民事訴訟法】第四百九十六條第一項第一
    款適用法規顯有錯誤之情事，自難認已合法表明再審理由。況〔法院依強制執行
    法第十八條第二項定擔保金額而准許停止強制執行之裁定者，該項擔保係備供債
    權人因停止執行所受損害之賠償，其數額應依標的物停止執行後，債權人未能即
    時受償或利用該標的物所受之損害額，或其因另供擔保強制執行所受之損害額定
    之，非以標的物之價值或其債權額為依據。〕（最高法院八十六年度台抗字第四
    四二號、九十一年度台抗字第四二九號裁定要旨參照），由此益足認再審聲請人
    並未具體指明本院〈原確定裁定〉有何適用法規顯有錯誤之情事，而僅空泛主張
    該確定裁定有【民事訴訟法】第四百九十六條第一項第一款之情形，實難認已合
    法表明再審理由。則再審聲請人對本院〈原確定裁定〉聲請再審，自非合法，應
    予駁回。
三、又【民事訴訟法】第四百六十六條第一項所定得上訴第三審之利益額數，業經司
    法院於九十一年一月二十九日以（九一）院台廳民一字第０三０七五號函提高為
    一百五十萬元，並自九十一年二月八日實施。查本院〈原確定裁定〉審酌再審聲
    請人原聲請強制執行之金額而准再審相對人提供擔保停止強制執行之金額為七十
    六萬七千五百六十四元，並未逾一百五十萬元，依【民事訴訟法】第四百八十四
    條第一項前段規定，自不得向第三審法院抗告，再參照最高法院四十一年台上字
    第三０三號判例〔再審之訴形式上雖為訴之一種，實質上為前訴訟之再開或續行
    ，其訴訟標的之價額仍應以前訴訟程序所核定者為準，不容任意變更，而在前訴
    訟就標的價額計算，因上訴所得受之利益不得提起第三審上訴者，在再審程序自
    亦不得上訴於第三審法院。〕之意旨，兩造對本件裁定自亦不得向第三審法院提
    起抗告，附此敘明。
四、據上論結，本件再審之聲請為不合法，依民事訴訟法第五百零七條、第五百零二
    條第一項、第九十五條、第七十八條，裁定如主文。
中　　　華　　　民　　　國　　九　十　三　　年　　一　　月　　二十七　　日
                          臺灣高等法院臺南分院民事第一庭
~B1審判長法官　王　惠　一
~B2　　　法官　吳　上　康
~B3　　　法官　蘇　清　恭
右為正本係照原本作成。
本裁定不得抗告。
中　　　華　　　民　　　國　　九　十　三　　年　　一　　月　　二十七　　日
~B法院書記官　洪　雅　美
